臺灣臺中地方法院刑事判決　　　　　　　　　　　　　九十三年度訴字第一三六號
　　公　訴　人　臺灣臺中地方法院檢察署檢察官
　　被　　　告　甲○○
右列被告因違反毒品危害防制條例案件，經檢察官提起公訴（九十二年度毒偵字第三
四七八號），本院合議庭裁定由受命法官獨任進行簡式審判程序，判決如左：
    主  文
甲○○連續施用第一級毒品，累犯，處有期徒刑拾月，扣案之第一級毒品海洛因壹包
（淨重零點參貳公克、空包裝重零點貳柒公克）沒收銷燬之，扣案之注射針筒壹支沒
收。又連續施用第二級毒品，累犯，處有期徒刑陸月。應執行有期徒刑壹年貳月；扣
案之第一級毒品海洛因壹包（淨重零點參貳公克、空包裝重零點貳柒公克）沒收銷燬
之，扣案之注射針筒壹支沒收。
    事  實
一、甲○○前因違反肅清煙毒條例等案件，經臺灣高等法院臺中分院於民國八十五年
    十一月二十六日判處有期徒刑三年三月確定；另因竊盜案件，經本院於八十五年
    十二月六日判處有期徒刑一年二月確定，並與前案定應執行刑為四年三月，經送
    監執行，於八十七年七月十七日假釋出監，嗣經撤銷假釋，殘刑於九十一年一月
    十五日執行完畢。又因竊盜案件，經本院於八十八年九月二十七日判處有期徒刑
    七月確定，於九十一年八月十一日執行完畢。猶不知悔改，緣甲○○前因施用毒
    品案件，經送觀察、勒戒後，認有繼續施用毒品之傾向，再送強制戒治，嗣經停
    止戒治並付保護管束，保護管束期滿後，經臺灣臺中地方法院檢察署檢察官於八
    十九年六月四日，以八十九年度戒毒偵字第三二一號為不起訴處分確定。其竟復
    基於連續施用第一級毒品海洛因之概括犯意，自九十二年九月中旬起，至同年十
    一月二十五日止，連續在臺中縣后里鄉○○路五五巷八之七號等處，以將第一級
    毒品海洛因置入注射針筒內，與水混合後，再予以施打入身體內之方式，施用第
    一級毒品海洛因多次。另基於施用第二級毒品安非他命之概括犯意，自九十二年
    十月初起，至同年十一月二十五日止，連續在臺中縣后里鄉○○路五五巷八之七
    號等處，以將第二級毒品安非他命置於玻璃球吸食器內，下方用火燒烤，再吸食
    霧化氣體之方式，施用第二級毒品安非他命多次。嗣為警於九十二年十一月二十
    五日二十三時三十分，在臺中市○○路二七六號嘉濱飯店五二二號房內查獲，並
    扣得第一級毒品海洛因一小包（淨重○‧三二公克、空包裝重○‧二七公克）及
    其所有供施用海洛因所用之注射針筒一支。
二、案經臺中市警察局第三分局報請臺灣臺中地方法院檢察署檢察官偵查起訴。
    理  由
一、訊據被告甲○○對於右揭事實坦白承認，且被告為警查獲時，經警採取其尿液送
    驗，結果呈嗎啡、甲基安非他命陽性反應，有中山醫學大學附設醫院藥物濫用檢
    測中心確認結果報告一紙在卷可稽。又扣案之白粉一包（淨重○．三二公克、空
    包裝重○．二七公克）確含有第一級毒品海洛因成分，此有法務部調查局調科壹
    字第一二○○一三三九八號鑑定通知書在卷可考，另並有被告所有供施用海洛因
    所用注射針筒一支扣案可資佐證，是核被告之自白與事實相符。再被告前因施用
    毒品案件，經送觀察、勒戒後，認有繼續施用毒品之傾向，再被送強制戒治，嗣
    經停止戒治並付保護管束，保護管束期滿後，經臺灣臺中地方法院檢察署檢察官
    於八十九年六月四日，以八十九年度戒毒偵字第三二一號為不起訴處分確定等情
    ，有臺灣臺中地方法院檢察署刑案資料查註紀錄表、臺灣高等法院被告全國前案
    紀錄表、被告在監在押紀錄表各一份在卷可參。綜上，本案事證明確，被告於強
    制戒治期滿後，五年內再犯施用毒品之犯行堪予認定。
二、(1)按毒品危害防制條例業經總統於九十二年七月九日，以華總一義字第○九二○
    ○一二一九三○號令修正公布，並自九十三年一月九日施行。修正後之毒品危害
    防制條例固增列第四級毒品，並將製造、運輸、販賣、意圖販賣而持有、以強暴
    、脅迫、欺瞞或其他非法之方法使人施用第四級毒品、引誘他人施用第四級毒品
    、轉讓第四級毒品，明列刑事處罰之規定及修正簡化施用毒品者之刑事處遇程序
    。且將原先區分為第一次犯、五年後再犯、五年內再犯、或三犯以上，而異其刑
    事處遇程序，修正為僅區分為初犯、五年後再犯及五年內再犯，且強制戒治期間
    修正為六個月以上，至無繼續強制戒治之必要為止，最長不得逾一年，並配合刪
    除停止強制戒治付保護管束及延長強制戒治等規定。然就同條例第十條有關施用
    第一、二級毒品之罪名及法定刑度，則並無任何變更，亦即並無刑法第二條第一
    項有關行為後法律有變更，應比較新舊法之問題。而有關前開刑事處遇程序，本
    屬保安處分之性質，依刑法第二條第二項規定，本應適用裁判時之法律。然前開
    刑事處遇程序之變更，攸關行為人是否經檢察官依法追訴及法院論罪科刑，於毒
    品危害防制條例修正公布施行之際，容有適用上之爭議，故毒品危害防制條例第
    三十五條第一項明定於該條例修正施行前繫屬之施用毒品案件，於修正施行後，
    適用修正後之規定，並於同條第二項規定第一項情形，依修正前之規定有利於行
    為人者，適用最有利於行為人之法律，以資區別，並杜爭議。而觀諸毒品危害防
    制條例修正前後，就施用第一、二級毒品之罪名及法定刑度，並無任何變更，已
    如前述，就施用第三、四級毒品部分，則未設有處罰明文，且毒品危害防制條例
    第三十五條規定，復係就施用毒品案件加以規範。顯見毒品危害防制條例第三十
    五條規定，係就屬於保安處分性質之刑事處遇程序及司法機關應否依修正後毒品
    危害防制條例第二十三條第二項規定，對施用毒品者追訴、處罰，明文揭櫫從新
    從輕之原則，排除刑法第二條第二項有關保安處分從新原則及刑事訴訟程序有關
    程序從新法理之適用。惟此與刑法第二條第一項所稱之「法律」，係指實體法而
    言，不及於程序法，係屬二事，應有所區別，附此說明。又被告依修正前之毒品
    危害防制條例規定，係屬於強制戒治期滿後，五年內再犯施用第一級毒品海洛因
    罪及第二級毒品安非他命罪；其依修正後之毒品危害防制條例規定，係屬五年內
    再犯施用第一級毒品海洛因罪及第二級毒品安非他命罪。無論依修正前、後之毒
    品危害防制條例相關規定，其均應由檢察官依法追訴及法院依法審判，並無修正
    後毒品危害防制條例第三十五條第二項有關修正前之規定有利於行為人之情形存
    在，自應依同條第一項第三款之規定處理之，特予說明。(2)故核被告甲○○所為
    ，係分犯毒品危害防制條例第十條第一項施用第一級毒品罪與同法條第二項施用
    第二級毒品罪。被告持有上開第一級毒品海洛因，及第二級毒品安非他命之低度
    行為，已分別為其施用第一級毒品海洛因，及第二級毒品安非他命之高度行為所
    吸收，均不另論罪。又被告先後多次施用第一級毒品海洛因及第二級毒品安非他
    命之行為，時間緊接，且觸犯構成要件相同之罪，顯係基於概括犯意為之，均為
    連續犯，應依刑法第五十六條規定，各論以一罪，並各加重其刑。又被告有如事
    實欄所載之前科，有臺灣臺中地方法院檢察署刑案資料查註紀錄表、臺灣高等法
    院被告全國前案紀錄表各一紙在卷可按，其五年以內再犯本件有期徒刑以上之罪
    ，為累犯，應依刑法第四十七條規定，各加重其刑，並依法各遞加重之。被告所
    犯上開二罪，犯意各別，罪名不同，應予分論併罰。爰審酌被告前因施用毒品犯
    行，經觀察、勒戒及強制戒治後，猶故態復萌，再施用毒品不輟，無視於毒品對
    於自身健康之戕害及國家對於杜絕毒品犯罪之禁令，惡性非輕，然被告犯後尚知
    悔悟，坦承犯行等一切情狀，量處如主文所示之刑，並定其應執行之刑。(3)扣案
    之第一級毒品海洛因一包（淨重○‧三二公克、空包裝重○‧二七公克），應依
    毒品危害防制條例第十八條第一項前段規定，予以宣告沒收銷燬之。至扣案之注
    射針筒一支，係被告所有，且供其施用第一級毒品海洛因所用等情，業據被告供
    承在卷，應依刑法第三十八條第一項第二款規定，予以宣告沒收。
據上論斷，應依刑事訴訟法第二百七十三條之一第一項、第二百九十九條第一項前段
，毒品危害防制條例第三十五條第一項第三款、第十條第一項、第二項、第十八條第
一項前段、第二十三條第二項，刑法第十一條前段、第五十六條、第四十七條、第三
十八條第一項第二款、第五十一條第五款，判決如主文。
中      華      民      國      九十三      年    二     月   二十七    日
                                臺灣臺中地方法院刑事第十庭
                                        法  官    蔡  建  興
右正本證明與原本無異。
如不服本判決，應於判決送達後十日內向本院提出上訴狀，上訴於臺灣高等法院臺中
分院( 須附繕本 )。
                                        書記官
中      華      民      國      九十三      年    三     月    二      日
附錄論罪科刑法條
毒品危害防制條例第十條：
施用第一級毒品者，處六月以上五年以下有期徒刑。
施用第二級毒品者，處三年以下有期徒刑。
